【裁判字號】    99,刑智聲再,8
【裁判日期】    991123
【裁判案由】    聲請再審
【裁判全文】
智慧財產法院刑事裁定
                                   99年度刑智聲再字第8號
聲  請  人
即受判決人  蘇金榮       
選任辯護人  李國盛律師
上列聲請人因毒品危害防制條例等案件，對於本院98年度刑智上
訴字第71號，中華民國99年6月14日第二審確定判決（原審：臺
灣臺中地方法院98度訴字第340號；起訴案號：臺灣板橋地方法
院檢察署97年度偵字第7940號），聲請再審，本院裁定如下：
    主  文
再審及停止刑罰之執行之聲請均駁回。
    理  由
一、聲請意旨略以：聲請人蘇金榮於本案自始承認違反民國93年
    4 月21日修正公布之藥事法第83條第1 項之販賣偽藥罪，但
    堅決否認違反92年7 月9 日修正公布之毒品危害防制條例第
    4 條第4 項之販賣第四級毒品罪，因為聲請人的學歷只是高
    職夜間部畢業，且於恆安製藥工業股份有限公司（下稱恆安
    製藥公司）只是擔任業務員，只對該公司生產、進口的藥品
    有所了解，而恆安製藥公司並未生產及進口「mogadon 」、
    「硝西泮（耐妥眠）（Nitrazepam）」完全不知道，也不了
    解。而本院及最高法院均以「蘇金榮擔任恆安製藥公司之業
    務員長達20餘年」乙節，作為認定「蘇金榮有販賣第四級毒
    品之不確定故意」之理由，但本院係於99年6 月14日作出本
    案判決，然臺灣高等法院檢察署智慧財產分署（下稱智財分
    署）於本案判決前之99年5 月12日即以檢紀財字第09900000
    58號函詢問恆安製藥公司：「…二所須查明事項如下：(1)蘇
    金榮任職之起迄期間？擔任職務？工作內容？月薪？目前是
    否仍在職？如已離職，其離職原因為何？(2)關於行政院衛生
    署不定期公告第三級及第四級毒品之相關藥物資訊、管制藥
    品之正常銷售流程等，貴公司是否會提供予所屬員工知悉？
    如是，以何方式提供？提供至何層級之員工？有無辦理相關
    之員工在職訓練或講習，以提供員工之專業藥物知識？(3)承
    前(2)之問題，蘇金榮於91年至93年在貴公司任職期間是否取
    得貴公司提供之毒品、管制藥品資訊？有無參加相關之在職
    訓練或講習？如有，請提供相關資料供參。(4)貴公司是否生
    產或進口『Mogadon 』藥物或其原料？」等情，恆安製藥公
    司於本院判決前之99年5 月18日以恆安藥字第990518號函覆
    智財分署：「…二查明事項回覆如下：(1)該員任職之起迄時
    間為民國70年3 月3 日至97年4 月30日，所擔任的職務為業
    務員，從事藥品業務工作，月薪為36,000元，目前已離職，
    離職原因為符合勞退年資。(2)因本公司沒有生產該成分之藥
    品，故沒有相關訓練講習。(3)沒有。(4)本公司並沒有生產或
    進口『Mogadon 』藥物或其原料。」等語。上開兩份函件確
    實能證明蘇金榮只是該公司的業務員，而非藥劑師，也未曾
    接受恆安製藥公司之任何訓練、講習，而無從知道Mogadon
    為何物，更不知道何謂硝西泮（耐妥眠）（Nitrazepam），
    因此該兩份函件確實具有嶄新性及顯然性，足以動搖原確定
    判決而為蘇金榮有利之判決。又由於本院係認定：「又被告
    蘇金榮係以同一販賣如附表編號二所示之粉紅色圓形錠劑予
    證人陳榮宗之行為，而觸犯販賣偽藥罪、販賣第四級毒品罪
    ，亦為想像競合犯，應依刑法第五十五條前段之規定，從一
    重依販賣第四級毒品罪處斷。」；準此，本案將因發現前揭
    兩份函件之確實新證據，而使本院認定蘇金榮所為僅係犯販
    賣偽藥罪，而非販賣第四級毒品罪，輕於原確定判決所認之
    罪名。是以，該發現新之證據必定足認受有罪判決之蘇金榮
    應受輕於原判決所認罪名之判決。故上揭兩份函件顯係足以
    推翻原確定判決所憑之證據，而為刑事訴訟法第420 條第1
    項第6 款所謂之確實新證據，得為再審之理由。爰聲請本院
    准依刑事訴訟法第435 條第1 項、第2 項之規定准予開始再
    審，並停止刑罰之執行。
二、按法院認為無再審理由者，應以裁定駁回之，刑事訴訟法第
    434 條第1 項定有明文。次按刑事訴訟法第420 條第1 項第
    6 款所謂發見確實之新證據，係指該證據於事實審法院判決
    前已經存在，為法院、當事人所不知，不及調查斟酌，至其
    後始行發見，且就證據本身形式上觀察，固不以絕對不須經
    過調查程序為條件，但必須顯然可認為足以動搖原有罪確定
    判決，而為受判決人無罪、免訴、免刑或輕於原判決所認罪
    名之判決者為限。故受理聲請再審之最後事實審法院，應就
    聲請理由中所謂之「新證據」是否具備事實審判決前已經存
    在，為法院、當事人所不知，事後方行發見之「嶄新性」，
    及顯然可認足以動搖原有罪確定判決，應為無罪、免訴、免
    刑或輕於原判決罪名之「顯然性」二要件加以審查，為判斷
    應否准予開始再審之準據（最高法院93年度台抗字第98號裁
    定要旨參照）。依上開裁定要旨，倘未兼備上開「嶄新性」
    與「顯然性」之二種再審新證據之特性，即不能據為再審之
    原因。而所謂「確實」之新證據，係指其證據之本身在客觀
    上可認為真實，毋須經過調查，即足以動搖原判決，使受刑
    人得受有利之裁判者而言，若在客觀上就其之真實性如何，
    尚欠明瞭，非經相當之調查，不能辨其真偽，即與確實新證
    據之「確實」涵義不符，自難採為聲請再審之理由（最高法
    院85年度台抗字第341 號、424 號判決均同此旨）。
三、經查：
  (一)聲請人雖提出智財分署99年5 月12日檢紀財字第0990000058
    號函、恆安製藥公司99年5 月18日恆安藥字第990518號函，
    為刑事訴訟法第420 條第1 項第6 款之「確實新證據」，惟
    ：
  1.就智財分署99年5 月12日檢紀財字第0990000058號函之部分
    而言，僅為智財分署對恆安製藥公司之函詢，在客觀上尚難
    認為毋須經過調查，即足以動搖原判決，而使聲請人得受有
    利之裁判，故此部分顯與確實新證據之「確實」涵義不符，
    自難採為聲請再審之理由。
  2.就恆安製藥公司99年5 月18日恆安藥字第990518號函之部分
    而言，客觀上其內容之真實性如何？均尚欠明瞭，非經相當
    之調查，不能辨其真偽，且亦不足以推翻原二審判決認為聲
    請人有販賣第四級毒品之不確定故意，即與確實新證據之「
    確實」涵義不符，自亦難採為聲請再審之理由。
  (三)綜上所述，聲請人雖舉智財分署99年5 月12日檢紀財字第09
    90000058號函、恆安製藥公司99年5 月18日恆安藥字第9905
    18號函為刑事訴訟法第420 條第1 項第6 款之「確實新證據
    」，惟上開證據由形式上觀察，並非無庸調查即顯可認足以
    動搖原確定判決，自與刑事訴訟法第420 條第1 項第6 款新
    證據之「顯然性」要件不相符合，而非該款所定之新證據，
    足見本件再審及停止刑罰之執行之聲請均為無理由，應予駁
    回。
四、據上論斷，應依刑事訴訟法第434 條第1 項裁定如主文。
中    華    民    國    99    年    11    月    23    日
                    智慧財產法院第二庭
                          審判長法  官  陳忠行
                                法  官  熊誦梅
                                法  官  曾啟謀
以上正本證明與原本無異。
如不服本裁定，應於裁定送達後5 日內向本院提出抗告狀。
中    華    民    國    99    年    11    月    23    日
                                書記官  王月伶

司法院資訊處製作；財團法人民間司法改革基金會備份。
